【裁判字號】    92,訴,37
【裁判日期】    920213
【裁判案由】    強盜等
【裁判全文】
臺灣高雄地方法院刑事判決                            九十二年度訴字第三七號
    公  訴  人  臺灣高雄地方法院檢察署檢察官
    被      告  甲○○  男  四.
    指定辯護人  本院公設辯護人  丙○○
右列被告因強盜等案件，經檢察官提起公訴（九十一年度偵字第二六二○五號），本
院判決如左：
    主  文
甲○○攜帶兇器、毀壞門扇竊盜，因脫免逮捕，當場施以脅迫，未遂，處有期徒刑參
年捌月。鐵鎚、鐵夾剪、小鐵鑿、尖嘴剪、水管鉗、油嘴鉗、一字型螺絲起子各壹支
、黑手套壹雙及鑰匙肆支，均沒收。
    事  實
一、甲○○前因違反肅清煙毒條例案件，經本院及臺灣高等法院高雄分院分別判處徒
    刑後，再定其應執行之刑為有期徒刑十一年四月確定，甫於民國八十九年十一月
    六日縮刑假釋出監（不構成累犯），竟意圖為自己不法之所有，於九十一年十一
    月三十日上午十時許，持其所有客觀上對人之生命安全具有危險性之鐵鎚、鐵夾
    剪、小鐵鑿、尖嘴剪、水管鉗、油嘴鉗、一字型螺絲起子等兇器，至高雄市○○
    區○○路八三號之丁○○住處，基於竊盜之犯意，先以自備之鑰匙開啟該住處一
    樓之鐵捲門而侵入該住處一樓（侵入住宅部分未據告訴），因該住處一樓僅為一
    通道，甲○○經搜尋並無任何財物，旋即上樓以其持有之一字型螺絲起子撬壞二
    樓不銹鋼鐵門之門鎖，因無法開啟，復以其持有之水管鉗一把，繼續破壞上開不
    銹鋼鐵門上之鋼條而毀壞該門扇，因發出聲響為丁○○發覺而下樓查看，甲○○
    見事跡敗露乃往屋外逃逸，惟在一樓通道處遭丁○○阻止並當場以手抓住，甲○○奮力掙脫後，為脫免逮捕，竟在該住處一樓門口處，手持前開一字型螺絲起子
    朝向丁○○恫嚇稱：「你若過來，我就剌死你」等語（台語），以此脅迫方式致
    丁○○心生畏懼而不敢趨前逮捕後，即趁機脫逃，丁○○則自後追趕，於追逐途
    中，甲○○仍數次以上揭方式陸續脅迫丁○○令其無法靠近，待追逐至高雄市○○區○○里○○街與大順二路四六巷口時，居住附近之民眾乙○○見狀乃先報警
    後，亦加入追捕行列，於追逐至高雄市○○路與建武路口時，甲○○復隨手拾起
    路旁二粒石頭（右手仍持一字型螺絲起子）並作勢欲丟擲丁○○及參與圍捕之乙○○，致其二人心生畏懼而不敢靠近，迨二人自後緊追至高雄市○○路與建興路
    九九巷口時，甲○○方被丁○○、乙○○二人當場制伏，旋即為趕至現場之員警
    逮捕，並分別在逮捕現場及前揭丁○○住處，扣得甲○○所有供犯罪用之一字型
    螺絲起子、鐵鎚、鐵夾剪、小鐵鑿、尖嘴剪、水管鉗、油嘴鉗各一支、黑手套一
    雙、石頭二粒及鑰匙四支。
二、案經高雄市政府警察局三民第二分局移送臺灣高雄地方法院檢察署檢察官偵查起
    訴。
    理  由
一、訊據被告甲○○對於前揭時地攜帶上開兇器侵入被害人丁○○之住處行竊並破壞
    該處二樓鐵門，及為脫免逮捕而持所有之一字型螺絲起子作勢脅迫被害人丁○○
    之事實，業於本院調查及審理中供承不諱，核與被害人丁○○於警偵訊及本院調
    查中之指訴情節相符，且被告於逃逸途中確有手持一字型螺絲起子，並在路口撿
    起二粒石頭作勢要丟擲被害人丁○○及參與圍捕之乙○○等情，並經證人乙○○
    於偵查及本院調查中證述明確（見偵查卷第二十頁、本院九十二年一月十四日訊
    問筆錄），又被害人前揭住處二樓鐵門之門鎖，已遭被告持一字型螺絲起子撬壞
    ，且該鐵門上之鋼條亦為被告持水管鉗剪斷或扭曲等情，復有現場照片六幀在卷
    可稽，堪認被告此部分之自白與事實相符。至被告雖辯稱：伊手持螺絲起子並無
    意要傷害被害人，只想要逃跑云云，及辯護人辯護意旨所稱：被告侵入住宅被發
    現之際，尚未著手尋找及翻動財物，並不成立竊盜罪嫌，自無成立準強盜罪之可
    能，退步言，被告縱已著手行竊，然其於犯行被發現之際，雖作勢拿螺絲起子要
    剌被害人，但其意在自保，並未再做進一步傷人之舉，即難認有積極暴行而達於
    強暴脅迫之程度，不應論以準強盜罪云云。惟查，被告於本院調查中自承：伊侵
    入被害人住處後發現沒有東西可偷，只有一條走道，所以才繼續上樓破壞裡面之
    鐵門行竊等語（見本院九十二年一月三日訊問筆錄），足見被告係意圖行竊而侵
    入上開被害人住處後，經搜尋發現一樓僅係通道，並無財物可竊取，乃上樓破壞
    鐵門以遂竊盜犯行，足認被告顯已著手竊盜犯行而未遂甚為明確。又按刑法第三
    百二十九條準強盜罪之所謂施強暴或脅迫，只須有此行為即足，並不以致使被害
    人不能抗拒為必要（最高法院九十一年度台上字第三七四六號判決可資參照），
    被告既有上揭持螺絲起子作勢剌殺及以石頭作勢丟擲被害人以脫免逮捕之行為，
    自屬為脫免逮捕而施脅迫，縱被害人丁○○及證人乙○○並未致不能抗拒之程度
    ，仍無礙於準強盜罪犯行之成立，是以前揭被告所辯及辯護意旨所稱被告行為未
    達竊盜著手階段，亦不構成準強盜云云，均非可採。本件事證明確，被告犯行洵
    堪認定。
二、按刑法第三百二十一條第一項第三款之攜帶兇器竊盜罪，係以行為人攜帶兇器竊
    盜為其加重條件，此所謂之兇器，其種類並無限制，凡客觀上足以對人之生命、
    身體、安全構成威脅，具有危險性之兇器均屬之，且祇須行竊時攜帶此種具有危
    險性之兇器為已足，並不以攜帶之初有行兇之意圖為必要（最高法院七十九年度
    台上字第五二五三號判例參照）；次按門鎖本為安全設備之一種，惟此門鎖係指
    附加於門上之鎖而言，若係毀壞構成門之一部分之鎖，則應係認為毀壞門扇（最
    高法院六十四年度第四次刑庭庭推總會決議參照）；又按刑法第三百二十九條之
    以強盜論，即以強盜罪相當條文處罰之意，並非專以第三百二十八條第一項之強
    盜論，故第三百三十條所謂犯強盜罪，不僅指自始犯強盜罪者而言，即依第三百
    二十九條以強盜論者，亦包括之，如此項準強盜有第三百二十一條第一項各款情
    形之一，自應依第三百三十條論處（最高法院四十二年度台上字第五二三號、四
    十八年台上字第八七八號判例參照）；再按刑法上加重準強盜罪，以竊盜或搶奪
    ，具有刑法第三百二十一條第一項各款情形之一，因防護贓物、脫免逮捕或湮滅
    罪證，而當場施以強暴脅迫者，為其構成要件，而所謂竊盜，當兼具竊盜既遂及
    竊盜未遂之情形，故在竊盜未遂之情形下，因防護贓物、脫免逮捕或湮滅罪證，
    而當場施以強暴脅迫者，即應論以加重準強盜未遂罪（最高法院六十八年台上字
    第二七七二號判例意旨參照）。查被告所攜前開一字型螺絲起子等工具，客觀上
    對人之生命安全構成威脅具有危險性，足供兇器之用，其持之侵入行竊，並破壞
    被害人住處鐵門之門鎖，雖已著手竊盜行為之實施，於未竊得財物即被發現，其
    竊盜行為尚屬未遂，惟被告為脫免逮捕，當場持一字型螺絲起子及撿起石頭二粒
    對被害人丁○○、證人乙○○施以脅迫，以阻止渠等追捕之行為，核其所為，係
    犯刑法第三百二十九條之準強盜未遂罪，而有同法第三百二十一條第一項第二、
    三款之情形，應依同法第三百三十條第二項、第一項之加重強盜罪未遂論處。被
    告犯加重強盜未遂，應依刑法第二十六條第一項規定減輕其刑。爰審酌被告前有
    竊盜、違反麻醉藥品管理及肅清煙毒條例等多次前科，有臺灣高等法院被告全國
    前案紀錄表一份在卷可按，素行非良，於假釋期間，猶不知警惕守法，其不思正
    當工作以獲取財物，竟攜帶兇器侵入他人住宅行竊，並於行竊未果遭人發現後，
    為脫免逮捕，而手持兇器脅迫阻止被害人追捕，惡性非輕，惟念及其犯後已坦認
    犯行，尚有悛悔之意，且被害人亦到庭表示不願追究並原諒被告等一切情狀，量
    處如主文所示之刑，以資懲儆。扣案之一字型螺絲起子、鐵鎚、鐵夾剪、小鐵鑿
    、尖嘴剪、水管鉗、油嘴鉗各一支、黑手套一雙及鑰匙四支，均係被告所有供犯
    本罪所用之物，業據被告供承在卷，爰依刑法第三十八條第一項第二款規定，均
    予宣告沒收；至扣案之石頭二粒雖係被告持之作為脅迫所用之物，然並非被告所
    有，乃係被告自路旁隨手撿起，業經證人丁○○、乙○○分別供明在卷，爰不另
    為沒收之諭知，附此敘明。
據上論斷，應依刑事訴訟法第二百九十九條第一項前段、刑法第三百三十條第一項、
第二項、第二十六條第一項、第三十八條第一項第二款，判決如主文。
本案經檢察官李廷輝到庭執行職務。
中      華      民      國    九十二      年      二    月    十三    日
                                  臺灣高雄地方法院刑事第二庭
                                      審判長法  官  莊 崑 山
                                            法  官  葉 啟 洲
                                            法  官  吳 俊 龍
右正本證明與原本無異。
如不服本判決，應於判決送達後十日內，向本院提出上訴狀。
                                            書記官  許 麗 珠
中      華      民      國      九十二      年      二    月    十四    日
附錄本案論罪法條全文：
刑法第三百三十條
犯強盜罪而有第三百二十一條第一項各款情形之一者，處七年以上有期徒刑。
前項之未遂犯罰之。


司法院資訊處製作；財團法人民間司法改革基金會備份。
